【裁判字號】    96,建,71
【裁判日期】    980708
【裁判案由】    損害賠償
【裁判全文】
臺灣高雄地方法院民事判決                96年度建字第71號
原      告  高雄縣政府
法定代理人  甲○○
訴訟代理人  林玉芬律師
            李偉如律師
複  代理人  李宏文律師
被      告  三凌營造股份有限公司
法定代理人  乙○○
上列當事人間請求損害賠償事件，經本院於民國98年6 月24日言
詞辯論終結，判決如下：
    主  文
被告應給付原告新台幣壹仟陸佰參拾陸萬捌仟捌佰肆拾貳元，及
自民國九十六年七月四日起至清償日止，按年息百分之五計算之
利息。
訴訟費用由被告負擔。
本判決於原告以新台幣伍佰肆拾伍萬元，為被告供擔保後，得假
執行。但被告如以新台幣壹仟陸佰參拾陸萬捌仟捌佰肆拾貳元
為原告預供擔保後，得免為假執行。
    事  實  及  理  由
壹、程序部分：
一、按當事人得以合意定第一審管轄法院。但以關於由一定法律
    關係而生之訴訟為限。民事訴訟法第24條第1 項定有明文。
    經查，本件原告係依兩造簽訂之工程採購契約法律關係，訴
    請被告損害賠償等；依該工程契約第22條第四款：「本契約
    以中華民國法律為準據法，並以臺灣高雄地方法院為第一審
    管轄法院」，足見兩造就本件訴訟，業已合意以本院為第一
    審管轄法院。又本件訴訟非屬專屬管轄之訴訟，兩造上開合
    意管轄之約定自不受影響。是被告住居所地雖非本院所管轄
    ，惟依前揭規定及兩造間合意管轄之約定，本院對本件損害
    賠償等訴訟自有管轄權，合先敘明。
二、按訴狀送達後，原告不得將原訴變更或追加他訴。但擴張或
    減縮應受判決事項之聲明者，不在此限。民事訴訟法第255
    條第1 項第3 款定有明文。本件原告起訴時訴之聲明原主張
    ：被告應給付原告新台幣（下同）30,744 ,614 元及自起訴
    狀繕本送達翌日起至清償日止，按年息百分之五計算之利息
    ；嗣於本院民國98年2 月18日準備程序中變更為：被告應給
    付原告16,368,842元及自起訴狀繕本送達翌日起至清償日止
    ，按年息百分之五計算之利息。核其性質係減縮應受判決事
    項之聲明，按諸上揭規定，自應予准許之。
三、被告經合法通知，未於最後言詞辯論期日到場，核無民事訴
    訟法第386 條各款所列情事，爰依原告聲請，由其一造辯論
    而為判決。
貳、實體部分：
一、原告主張：
（一）伊與被告前於民國93年10月11日簽訂工程採購契約（下稱
      系爭契約），由伊將「高雄縣岡山鎮前峰國中93年度校舍
      新建工程（建築工程）」（下稱系爭工程）交由被告承攬
      施作，並由被告同意承攬且承諾依工程預定進度於工程期
      限內施作完成系爭工程，惟被告就系爭工程之施作，未依
      系爭契約第8 條明定之工程期限及工程預定進度履行，截
      至94年6 月10日止，工程進度已落後14% 以上，嗣伊以94
      年5 月16日府工建字第0940098122號函請被告於94年5 月
      23日前回覆是否繼續履約，被告雖於同年5 月23日函覆，
      業經履約保證銀行合作金庫銀行佳里分行同意可另洽其他
      廠商繼續完成後續工程，惟再經伊詢問上開銀行後，並未
      獲得如上述被告函覆之明確結果，被告亦遲未補正任何文
      件；又被告自94年3 月下旬起迄同年6 月28日止，除94年
      4 月18日進行D 棟地下室底版澆置外，其餘皆未正常出工
      ，工地人員亦自94年5 月初即陸續撤離系爭工程工地，被
      告核已違反系爭契約第21條第１項第5 款及第8 款契約終
      止之規定，故伊於94年6 月28日以府工建字第0940134995
      號函向被告表示終止系爭契約。
（二）又伊因被告上開施工進度落後而依約終止系爭契約，致伊
      受有重新招標等之差價損失，分述如下：
  １、系爭工程尚未完工續建部分（不含E 棟部分）增加之工程
      款為9,036,315 元：系爭契約總價為153,800,000 元，被
      告已施作且已領取工程款部分為10,056,315元，是系爭工
      程未完工應再支出之工程款為143,743,685 元（計算式：
      153,800,000 －10,056,315＝143,743,685） ；惟系爭工
      程因被告未繼續施作完工致原告終止契約後另行洽商發包
      所支出之續建建築工程總價為152,780,000 元，故較系爭
      工程未完工部分原應支出工程款所增加之工程費用為9,03
      6,315 元（計算式：152,780,000 －143,743,685 ＝9,03
      6,315）。
  ２、系爭工程水電尚未完工續建部分（不含E 棟部分）增加之
      工程款為962,943 元：系爭契約水電部分為28,880,000
      元，被告已施作且已領取工程款部分為292,943 元，是系
      爭工程水電部分未完工應再支出之工程款為28,587,057元
      （計算式：28,880,000－292,943 ＝28,587,057）；惟系
      爭工程因被告未繼續施作完工致原告終止契約後另行洽商
      發包所支出之水電工程費用為29,550,000元，故較系爭工
      程水電未完工部分原應支出工程款所增加之工程費用為96
      2,943 元（計算式：29,550,000－28,587,057＝962,943
      ）。
  ３、系爭工程增加之監造費為315,608 元：系爭工程監造費原
      為6,581,253 元，嗣因原告終止契約後另行洽商發包所支
      出之監造費為6,896,861 元，故較原應支出所增加之監造
      費用為315,608 元（計算式：6,898,861 －6,581,253 ＝
      315,608）。
  ４、系爭工程E 棟部分增加之工程款為21,262,038元：系爭工
      程E 棟部分因原告終止契約後另行洽商發包所支出之工程
      總價為21,262,038元，
  ５、被告應賠償原告金額為16,368,842元：被告已施作結算未
      領取之工程款尚有920,042 元，另被告前已繳納之履約保
      證金為14,288,020元，而原告因另行發包所額外支出之金
      額分別為9,036,315 元、962,943 元、315,608 元、21,2
      62,038元，故被告應賠償原告之金額即應為16,368,842元
      （計算式：9,036,315 ＋962,943 ＋315,608＋21,262,03
      8－920,042－14,288,020元＝16,368,842）。
（三）為此，爰依系爭契約第21條第1 項第5 、8 款及同條第4
      項約定，提出本訴，並聲明：被告應給付原告16,368,842
      元，及自起訴狀繕本送達翌日起至清償日止，按週年利率
      5%計算之利息；並願提供擔保，請准宣告假執行。
二、被告未曾於期日到庭，惟前以書狀表示：兩造雖就「高雄縣
    岡山鎮前峰國中93年度校舍新建工程」達成承攬約定，由伊
    依約施工，並領取工程款項，詎原告竟違約欲沒收履約保證
    金14,647,600元，致伊未繼續施工，伊亦另行對原告提起返
    還履約保證金之訴，而原告主張伊有未補正相關文件及未正
    常出工陸續撤離等，均非事實，是原告片面終止合約並無法
    律上效力，其另行招標之損失亦與伊無涉，且原告所提呈之
    工程經費求償明細表及計算表等均未舉證證明，僅書面記載
    不具證明力等語資為抗辯。並聲明：原告之訴及假執行之聲
    請均駁回。如受不利判決，願供擔保請准免為假執行。
三、兩造爭執事項：
    原告可否依契約第21條第1 項第5 、8 款約定對被告主張終
    止系爭契約？如是，原告依契約第21條第4 項約定得請求被
    告給付之金額為若干？
四、原告主張兩造於93年10月11日簽訂系爭契約，由被告承攬原
    告「高雄縣岡山鎮前峰國中93年度校舍新建工程」，約定應
    於簽約日起7 日內開工，並於340 日曆天內完工，而被告未
    依工程預定進度履行，工地人員自94年5 月初即陸續撤離系
    爭工程工地，經原告以94年5 月16日府工建字第0940098122
    號函請被告於94年5 月23日前回覆是否繼續履約，惟被告仍
    繼續停工，截至94年6 月10日止，工程進度已落後14% 以上
    ，原告乃於94年6 月28日以被告延誤履約期限、無正當理由
    不履行契約為由，以府工建字第0940134995號函向被告表示
    終止系爭契約，原告終止系爭契約後，就後續工程重新發包
    予安記營造工程有限公司、南洪企業有限公司之事實，業據
    原告提出系爭契約、原告94年6 月28日府工建字第09401349
    95號函、劉木賢建築師事務所94年3 月28日至94年6 月10日
    監工日報表、工程執行概況表、預定進度曲線表、與安記營
    造工程有限公司工程採購契約等為證，足認原告所述，尚非
    無據，且觀諸上開劉木賢建築師事務所94年3 月28日至94年
    6 月10日監工日報表（詳本院卷第77-152頁），94年3 月28
    日至94年5 月13日之監工日報表上之承商確認欄均有被告公
    司工地專用章之印文及人員簽名，94年5 月14日至94年6 月
    10日之監工日報表上之承商確認欄即均為空白，無何印文或
    簽名，益徵原告所述，堪認為真實。
五、依系爭契約第21條第1 項約定：「乙方（即被告）履約，有
    下列情形之一，甲方（即原告）得以書面通知乙方終止契約
    或解除契約之部分或全部，且不補償乙方因此所生之損失：
    …因可歸責於乙方之事由，致延誤履約期限，情節重大者
    。…無正當理由而不履行契約。…乙方未依契約規定履
    約，自接獲甲方書面通知起10日內或書面通知所載較長期限
    內，仍未改正者」，本件系爭契約約定完工期限為被告應於
    簽約日起7 日內開工，並於340 日曆天內完工，被告自94年
    5 月14日起停工，經原告於94年5 月16日函催被告限期於94
    年5 月23日前答覆是否復工，被告置之不理，延誤履約期限
    ，業如前述，是已符合系爭契約前開得終止之約定。準此，
    原告依系爭契約約定終止事由，以94年6 月28日府工建字第
    0940134995號函對被告為終止系爭契約之意思表示，應已合
    法終止系爭契約。
六、系爭契約終止後，原告就後續工程重新發包予安記營造工程
    有限公司、南洪企業有限公司繼續施作，未完工續建部分工
    程款為152,780,000 元，未完工水電部分工程款為29,550,0
    00元，E 棟部分另發包之工程款為21,262,038元，另發包監
    造費為6,896,861 元，合計210,488,899 元；復系爭契約終
    止時，被告未完成之工程數量金額計143,743,685 元，未完
    成水電部分工程款為28,587,057元，監造費原為6,581,253
    元，合計為178,911,995 元，有原告提出之採購契約、工程
    總表、求償明細表、結算明細表、監造費計算表、工程差異
    明細分析表等件在卷可考。據此，原告就後續工程重新發包
    所增加之成本為31,576,904元（計算式：210,488,899 －17
    8,911,995 ＝31,576,904）。再被告已施作結算未領取之工
    程款尚有920,042 元，另被告前已繳納之履約保證金為14,2
    88,020元，此部分金額自應予以扣除，故被告應賠償原告金
    額為16,368,842元（計算式：31,576,904－920,042 －14,2
    88,020元＝16,368,842）。從而，原告依系爭契約第21條第
    4 項約定，請求被告給付使第三人繼續其工作所增加之費用
    計16,368,842元，自屬有據。
七、綜上所述，本件被告既有遲誤履約期限之情事，又無不可歸
    責之事由，兩造之契約既經原告予以合法終止，則依系爭契
    約第21條第4 項約定，原告自得請求被告負擔原告因洽其他
    廠商完成工程所增加之費用及損失。是原告自得請求被告給
    付原告就後續工程重新發包所增加之成本及法定利息。從而
    ，原告請求被告給付16,368,842元，及自96年7 月4 日起至
    清償日止，按年息5 ％計算之利息，為有理由，應予准許。
    又原告陳明願供擔保，請准宣告假執行，並被告亦陳明願供
    擔保聲請免為假執行，經核合於法律規定，爰分別酌定相當
    之擔保金額併予宣告之。
八、本件事證已臻明確，兩造其餘陳述及攻擊防禦方法經本院斟
    酌後認均不影響本判決之結果，爰不再逐一詳予論述，附此
    敘明。
九、據上結論，本件原告之訴為有理由，依民事訴訟法第78條、
    第385 條第1 項前段、第390 條第2 項、第392 條第2 項，
    判決如主文。
中    華    民    國    98    年     7     月    8    日
                     民事鳳山分庭審判長法  官  楊富強
                                       法  官  吳文婷
                                       法  官  林意芳
上為正本係照原本作成。
如不服本判決，應於送達後20日內，向本院提出上訴狀並表明上
訴理由，如於本判決宣示後送達前提起上訴者，應於判決送達後
10日內補提上訴理由書（須附繕本）。
中    華    民    國    98    年    7     月    15    日
                                      書記官   陸艷娣


司法院資訊處製作；財團法人民間司法改革基金會備份。
